【裁判字號】    98,聲,309
【裁判日期】    980831
【裁判案由】    選任特別代理人
【裁判全文】
臺灣高等法院民事裁定                   98年度聲字第309號
聲  請  人
即  上訴人  甲○○
相  對  人
即被上訴人  忠義尊邸大廈管理委員會
法定代理人  李節忠
上列當事人間會議決議無效事件，聲請人即上訴人聲請選任相對
人即被上訴人之特別代理人，本院裁定如下：
    主  文
選任李節忠（民國○○年○月○日生、身分證統一編號：Ｚ000000000
號、住臺北縣蘆洲市○○路97巷71號1樓）於本院98年度上字第
119號會議決議無效事件，為相對人即被上訴人忠義尊邸大廈管
理委員會之特別代理人。
    理  由
一、本件聲請意旨略以：兩造間會議決議無效事件，業經鈞院以
    98年度上字第119號（下稱本案訴訟）受理，惟相對人即被
    上訴人忠義尊邸大廈管理委員會第一屆主任委員乙○○之任
    期已於民國98年5月11日屆滿，該大廈住戶並於98年5月10日
    舉行區分所有權人大會，推選李節忠為第二屆主任委員，雖
    李節忠於當日請辭，但無其他委員可資替補，為使訴訟程序
    順利進行，爰依民事訴訟法第51條規定，聲請選任相對人之
    特別代理人等語。
二、按對於無訴訟能力人為訴訟行為，因其無法定代理人，或其
    法定代理人不能行代理權，恐致久延而受損害者，得聲請受
    訴法院之審判長，選任特別代理人。民事訴訟法第51條第1
    項定有明文。次按「公寓大廈應成立管理委員會或推選管理
    負責人。公寓大廈成立管理委員會者，應由管理委員互推一
    人為主任委員，主任委員對外代表管理委員會。主任委員、
    管理委員之選任、解任、權限與其委員人數、召集方式及事
    務執行方法與代理規定，依區分所有權人會議之決議。但規
    約另有規定者，從其規定。管理委員、主任委員及管理負責
    人之任期，依區分所有權人會議或規約之規定，任期一至二
    年，主任委員、管理負責人、負責財務管理及監察業務之管
    理委員，連選得連任一次，其餘管理委員，連選得連任。但
    區分所有權人會議或規約未規定者，任期一年，主任委員、
    管理負責人、負責財務管理及監察業務之管理委員，連選得
    連任一次，其餘管理委員，連選得連任。前項管理委員、主
    任委員及管理負責人任期屆滿未再選任或有第二十條第二項
    所定之拒絕移交者，自任期屆滿日起，視同解任。」，95年
    1月18日修正之公寓大廈管理條例第29條第1項、第2項、第3
    項、第4項分別定有明文。而忠義尊邸住戶規約第7條第3款
    、第5款分別規定，主任委員之任期，自97年5月12日起至98
    年5月11日止，為期1年，任期屆滿未再選任或有本條例第20
    條第2項所定之拒絕移交者，自任期屆滿日起，視同解任（
    見本院聲字卷第22頁）。又內政部營建署於91年7月8日以台
    內營字第091008 4814號函示：「……三管理委員會任期屆
    滿未改選，應依本條例（公寓大廈管理條例）規定選任管理
    負責人 (本部營建署88年2月11日88營署建字第57609號函釋
    有案……)，如未選任管理負責人時，則應以區分所有權人
    互推之召集人或申請指定之臨時召集人為管理負責人。」。
三、查相對人忠義尊邸大廈管理委員會第一屆主任委員乙○○之
    任期已於民國98年5月11日屆滿，該大廈住戶並於98年5月10
    日舉行區分所有權人大會，推選李節忠為第二屆主任委員，
    惟李節忠於當日請辭，亦無其他委員可資替補等情，有忠義
    尊邸大廈第二屆第1次區分所有權人大會會議紀錄、區分所
    有權人名冊等件可稽（見本院聲字卷第7、8頁），依前揭公
    寓大廈管理條例及忠義尊邸住戶規約說明，乙○○擔任忠義
    尊邸大廈管理委員會第一屆主任委員之職務已因任期屆滿而
    解任，而新任主任委員李節忠亦請辭，其等對相對人之法定
    代理權即告消滅。雖乙○○於擔任相對人主任委員期間，曾
    委任朱逸群律師為訴訟代理人，依民事訴訟法第173條規定
    ，兩造間本案訴訟之程序並不當然停止，惟相對人既具狀聲
    請本案訴訟應於下一任主任委員產生並承受訴訟前停止等語
    （見本院聲字卷第4頁），為免相對人在本案訴訟因無法定
    代理人，恐致久延訴訟，將使當事人受損害，則聲請人聲請
    本院選任相對人之特別代理人，合於前揭民事訴訟法第51條
    第1項上開規定，應予准許。
四、本院審酌李節忠既為忠義尊邸大廈區分所有權人之一，於98
    年5月10日忠義尊邸大廈第二屆第1次區分所有權人大會中被
    推選為主任委員，且其於請辭主任委員一職後，仍願意被委
    任為忠義尊邸大廈服務聯絡人，任期至99年5月9日，此觀會
    議紀錄決議自明，再參以李節忠所述其為忠義尊邸大廈起造
    人之一，負責材料及工人費用等語，及乙○○亦具狀陳明無
    意願擔任相對人之特別代理人等情（見本院聲字卷第10、11
    、15、16頁），且查無李節忠有何不利於當事人之情事，認
    為宜由李節忠在本案訴訟擔任相對人之特別代理人，亦合於
    其擔任忠義尊邸大廈服務聯絡人之職務及性質。爰裁定如主
    文。
中    華    民    國    98    年    8     月    31    日
                    民事第十七庭
                        審判長法  官  藍文祥
                              法  官  陳麗芬
                              法  官  張競文
正本係照原本作成。
不得抗告（民事訴訟法第483條規定、最高法院88年度第9次民事
庭會議決議）。
中    華    民    國    98    年    9     月    1     日
                              書記官  章大富


司法院資訊處製作；財團法人民間司法改革基金會備份。
